臺灣臺南地方法院臺南簡易庭民事判決
111年度南簡字第909號
原      告  孫黃秋美
訴訟代理人  孫惠貞  
被      告  張景峰  

上列當事人間請求侵權行為損害賠償事件，經本院刑事庭裁定（
111年度交簡附民字第43號）移送前來，本院於民國111年11月4
日言詞辯論終結，判決如下：
    主      文
被告應給付原告新臺幣222,896元，及自民國111年2月26日起至
清償日止，按週年利率百分之5計算之利息。
原告其餘之訴駁回。
訴訟費用由被告負擔百分之55，餘由原告負擔。
本判決原告勝訴部分得假執行。但被告如以新臺幣222,896元為
原告預供擔保，得免為假執行。
    事實及理由
一、原告起訴主張：被告於民國110年1月31日20時30分許，騎乘
    腳踏車沿臺南市歸仁區中山七街11巷由南往北方向行駛，行
    經該巷41號北側前時，原應注意慢車在未劃設慢車道之道路
    ，應靠右側路邊行駛，且慢車在夜間行駛應開啟燈光，而依
    當時天候晴、夜間有照明、路面乾燥、無缺陷、無障礙物、
    視距良好之情狀，客觀上並無不能注意之情形，竟疏未注意
    及此，貿然未開啟燈光且未靠右側路邊行駛，適對向原告騎
    乘車牌號碼000-000號普通重型機車(下稱系爭機車)行駛至
    此，兩造發生碰撞，原告因而受有左膝近端脛骨平台粉碎性
    骨折合併脛骨幹骨折、左足第3、4蹠骨骨折等傷害(下稱系
    爭事故、系爭傷害)。系爭事故經鑑定兩造同為肇事原因，
    原告爰依侵權行為損害賠償之法律關係，請求被告賠償新臺
    幣（下同）405,746元【計算式：(醫療費用252,602元＋醫材
    及輔具費用24,390元＋1.5個月看護費34,500元＋精神慰撫金5
    0萬元)50%】等語。並聲明：被告應給付原告405,746元，
    及自刑事附帶民事起訴狀繕本送達翌日起至清償日止，按週
    年利率百分之5計算之利息；願供擔保，請准宣告假執行(見
    附民卷第5頁)。
二、被告則以：伊因系爭事故固經本院111年度交簡字第408號、
    111年度交簡上字第115號(下稱系爭刑案)刑事判決3個月確
    定，但伊認為系爭刑案判決過重，伊希望能送成功大學鑑定
    系爭事故肇責，但要先告知伊鑑定費用為何，伊才決定是否
    預納鑑定費用，伊認為伊就系爭事故的過失只在沒有開燈，
    過失比例在百分之10以下，而且原告一直沒有提出普通重型
    機車駕照，伊對此有意見；伊對原告請求之成大醫院單人病
    房費58,500元、醫用材料費155,418元、麻醉費、衛生材料
    費都有意見，伊認為成大醫院醫療費用應該僅以健保費10,2
    35元為準；原告在文化皮膚科診所、聖人骨外科診所就診的
    醫療費，有收據的，伊就沒意見；伊對原告主張氣功民俗療
    法7,200元有意見；原告提出之應元器材行醫材費用6,300元
    、珮吉公司7,200元不是正式的發票，伊有意見；否認原告
    有支出看護費；原告要提出醫生證明，不然何來的精神損失
    等語置辯。並聲明：原告之訴駁回；願供擔保，請准宣告免
    為假執行(見簡字卷第28頁)。
三、本院判斷之理由：
　㈠按因故意或過失，不法侵害他人之權利者，負損害賠償責任
    ，民法第184條第1項前段定有明文。又慢車應在劃設之慢車
    道上靠右順序行駛，在未劃設慢車道之道路，應靠右側路邊
    行駛；慢車在夜間行駛應開啟燈光，道路交通安全規則第12
    4條第3項第1款、第128條分別定有明文。查：被告騎乘腳踏
    車未遵守上揭規定，且依當時情形又無不能注意之情事，被
    告竟疏於注意及此，致生系爭事故，致原告受有系爭傷害等
    節，業經本院依職權調取系爭刑案卷宗核閱無訛，故被告應
    負損害賠償責任一節，堪予認定。
　㈡又不法侵害他人之身體或健康者，對於被害人因此喪失或減
    少勞動能力，或增加生活上之需要時，應負損害賠償責任；
    不法侵害他人之身體、健康、名譽、自由、信用、隱私、貞
    操，或不法侵害其他人格法益而情節重大者，被害人雖非財
    產上之損害，亦得請求賠償相當之金額；當事人主張有利於
    己之事實者，就其事實有舉證之責任，民法第193條第1項、
    第195條第1項前段、民事訴訟法第277條前段分別定有明文
    。經查：
　⒈醫療費用252,602元部分：
  ①原告主張因系爭傷害於成大醫院就診，支出必要醫療費用24 
    0,352元乙情，業據提出成大醫院診斷證明書、收據(見附民
    卷第19、21、29至39頁)為證，而被告就其中10,235元不爭
    執，則原告就其成大醫院就診醫療費其中之10,235元部分，
    自屬有據。再者，原告主張因系爭傷害於文化皮膚科診所支
    出醫療費用800元、聖心診所門診復健支出1,500元、聖人外
    骨科診所門診復健支出2,750元乙節，業據提出文化皮膚科
    診所費用明細、聖心診所診斷證明書及收據、聖人外骨科診
    所診斷證明書及收據等件為證(見附民卷第43、49至51、55
    至71頁)，復為被告不爭執，原告此部分主張，亦屬有據。
　②又系爭事故發生於000年0月00日20時許，原告於同日21時許
    送成大醫院急診，並於隔日住院接受骨外固定裝置手術、骨
    外固定拔除手術、左脛骨骨折復位内固定手術（合併人工骨
    使用），後續並於同年2月23日、3月3日、3月17日、4月14
    日、5月12日、7月7日、9月29日定期門診追蹤、復健治療等
    節，有成大醫院診斷書、收據(見附民卷第19、21、29至39
    頁)為證，是成大醫院醫療費用其中171,617元部分【計算式
    ：240,352元-被告不爭執之10,235元－成大醫院單人病房費5
    8,500元(詳後述)】，應屬其必要醫療費用。
　③另原告於110年2月1日經急診入住健保病房住院治療，後家屬
    自行登記轉單人房，於110年2月4日至13日入住單人房至出
    院等語，有成大醫院111年10月5日函文可稽(見簡字卷第55
    頁)，是原告稱：因醫療必要，伊經醫師建議，才自健保病
    房轉入單人病房等語，未舉證以實其說，尚難憑採；原告自
    行至忠武堂損傷整復中心之治療行為，並非我國醫師法及醫
    療法所規範之醫療行為，且無醫囑指示為醫療之必要行為，
    原告請求忠武堂損傷整復中心費用7,200元部分，亦屬無據
    。
　④依上，原告因系爭傷害支出之必要醫療費用應為186,902元【
    計算式：252,602元－單人病房費58,500元－忠武堂損傷整復
    中心費用7,200元】。
　⒉醫材及輔具費用部分：
　　原告因系爭傷害需租用病床、輪椅並購置腿夾板、足踝護具
    、助行拐、手杖椅等醫材及輔具，扣除其後退還之押金等後
    ，合計支出24,390元乙節，有重新復健用品有限公司發票、
    應元醫療器材行收據、珮吉醫療器材有限公司收據、杏一發
    票等件為證(見附民卷第75至79頁)，被告僅爭執應元醫療器
    材行6,300元、珮吉醫療器材有限公司7,200元之費用不是正
    式的發票云云，惟原告提出之醫材發票、收據，其租用、購
    買之醫材明顯與原告所受系爭傷害有所關聯，經核與原告所
    述相符，應屬可採，故原告此部分請求24,390元，為有理由
    。
　⒊看護費用部分：
　　原告因系爭傷害於出院後需專人照護6週乙情，有成大醫院
    診斷證明書為證(見附民卷第19頁)，又原告自陳住院及出院
    期間係由親屬看護，則其雖無現實看護費之支付，仍應認受
    有相當於看護費之損害，始符公平原則（最高法院94年度台
    上字第1543號判決意旨參照）。另本院審酌原告主張看護費
    每月23,000元乙節，尚未逾臺南市住院病患家事服務業職業
    工會所屬會員看護費用計算標準即全日看護每日2千元，應
    為適當。依上，原告請求6週看護費34,500元【計算式：23,
    000元/月1.5月】，應屬合理。
　⒋精神慰撫金部分：
　　按被害人因身體、健康受侵害，致受有非財產上之損害者，
    雖亦得請求賠償，惟酌定精神慰撫金之多寡時，應斟酌被害
    人及加害人雙方之身分、資力、經濟狀況、加害程度、被害
    人所受痛苦及及其他各種情形，以核定相當之數額。本院審
    酌兩造教育程度、經濟能力、社會地位（參見系爭刑案卷宗
    及禁閱卷之兩造財產所得調件明細資料），及原告所受傷害
    及治療方式等一切情狀，認原告請求之精神慰撫金以20萬元
    為適當，逾此部分之請求，則無理由。
　⒌綜上，原告得請求賠償之金額為445,792元【計算式：醫療費
    用186,902元＋醫材及輔具費用24,390元＋看護費34,500元＋精
    神慰撫金20萬元】，逾此部分之請求，則無理由。
　㈢末按損害之發生或擴大，被害人與有過失者，法院得減輕賠
    償金額，或免除之，為民法第217條第1項所明揭。查系爭事
    故係原告駕駛普通重型機車，未劃分向線道路，未靠右行駛
    ，為肇事原因；被告騎乘腳踏車，夜間行駛未開啟燈光，未
    靠右側路邊行駛，同為肇事原因乙節，有系爭刑案所附系爭
    事故車禍資料可稽，且系爭事故經送鑑定、覆議，亦同此意
    見，是應認兩造同為系爭事故肇事原因。被告固稱原告不具
    普通重型機車駕照云云，惟該部分係原告是否違反行政規則
    ，尚與本案無涉，附此敘明。
　㈣兩造就系爭事故之發生均有過失，本院斟酌系爭事故發生之
    一切情狀，認兩造就系爭事故之發生，應各負擔過失責任各
    50%，經過失相抵後，原告得請求被告賠償之金額為222,896
    元【計算式：445,792元50％】，逾此部分之請求，則無理
    由。
四、綜上所述，原告依侵權行為損害賠償法律關係，請求被告給
    付222,896元，及自刑事附帶民事起訴狀繕本送達翌日之111
    年2月26日起至清償日止，按週年利率百分之5計算之法定遲
    延利息，為有理由，應予准許，逾此部分之請求，則無理由
    。
五、本件原告勝訴部分係依民事訴訟法第427條適用簡易程序所
    為被告敗訴之判決，依同法第389條第1項第3款規定，應依
    職權宣告假執行，並依同法第392條第2項規定，依聲請宣告
    被告如預供擔保後，得免為假執行。
六、本件事證已臻明確，兩造其餘攻擊防禦方法及舉證，核與本
    判決之結果不生影響，爰不另為贅論，附此敘明。
七、訴訟費用負擔之依據：民事訴訟法第79條。
中　　華　　民　　國　　111 　年　　11　　月　　18　　日
                  臺灣臺南地方法院臺南簡易庭
                                  法  官　王淑惠
以上正本證明與原本無異。
如對本判決上訴，須於判決送達後20日內向本院提出上訴狀。
如委任律師提起上訴者，應一併繳納上訴審裁判費。
中　　華　　民　　國　　111 　年　　11　　月　　21　　日
                                  書記官  洪凌婷